【裁判字號】    91,聲,393
【裁判日期】    900306
【裁判案由】    聲明異議
【裁判全文】
臺灣板橋地方法院刑事裁定                          九十一年度聲字第三九三號
    聲明異議人  甲○○
    即被告
右列聲明異議人因不服台灣板橋地方法院檢察署檢察官九十一年一月十七日九十一年
度觀執字第八三號執行指揮書所為觀察勒戒處分執行指揮之命令，聲明異議，請求撤
銷該處分命令，本院裁定如左：
    主  文
異議駁回。
    理  由
一、本件聲明異議意旨詳如聲明異議狀所載（如附件）。
二、按受觀察、勒戒人經觀察、勒戒結果，無繼續施用傾向者，檢察官或少年法院（
    庭）應即命令或裁定將其釋放，其觀察、勒戒期間屆滿，未獲檢察官命令或少年
    法院（庭）裁定者，勒戒處所應逕將受觀察、勒戒人釋放，同時通知檢察官或少
    年法院（庭）；有繼續施用毒品傾向者，於勒戒處所依法院或由少年法院（庭）
    裁定移送戒治處所施以強制戒治前，應繼續收容，其收容期間，計入戒治期間。
    又如受觀察、勒戒人經觀察勒戒結果，無繼續施用毒品傾向，其觀察、勒戒期間
    屆滿者，除因他案依法應予羈押、留置、收容或移送執行者外，應即將受觀察、
    勒戒人釋放。勒戒處所至遲應於觀察、勒戒其滿七日前，填具有無繼續施用毒品
    傾向證明書，陳報該管檢察官。檢察官對於無繼續施用毒品傾向者，應即命令勒
    戒處所釋放。但受觀察、勒戒人另因他案認有羈押、留置、收容或移送執行之必
    要者不在此限。觀察勒戒處分執行條例第八條第二項、毒品危害防制條例施行細
    則第二十五條第四項、檢察機關辦理毒品危害防制條例案件應行注意事項第十六
    點著有明文。又檢察官依毒品危害防制條例第二十條第一項規定命送勒戒處所執
    行觀察、勒戒處分者，應先向法院聲請裁定，法院應於受理聲請後二十四小時內
    為之。前項聲請裁定期間，法院得依檢察官之聲請將被聲請人留置於勒戒處所。
    留置期間得折抵執行觀察、勒戒期間。觀察勒戒處分執行條例第三條第一項、第
    二項亦定有明文。是該裁定期間應於二十四小時內為之，係以被聲請人留置於勒
    戒處所，因其自由已受拘束，為保障人權，並符合憲法第八條規定之意旨，法院
    於受理後自應於規定之二十四小時內為裁定。如被聲請人另案在押或未受羈押，
    檢察官聲請送觀察勒戒，因被聲請人之自由並未受拘束或因另案執行，並無上開
    急迫之情事，如法院認尚應調查其他事證，諸如：尿液、毒品檢驗報告結果未隨
    案移送，尚應調取，資為佐證，或調閱相關卷宗之書證等，自得於調查證據明確
    後，始為裁定。
三、經查：本件聲明異議人即被告甲○○前因犯竊盜罪，經本院以八十九年度易字第
    四四四三號判處有期徒刑一年，上訴台灣高等法院後經駁回確定，經台灣板橋檢
    察署檢察官通知聲明異議人到案執行，聲明異議人逃亡，而經同署於九十年四月
    十九日以板檢吉酉緝字第一二六八號通緝書予以通緝，嗣於九十年六月十一日經
    台北市政府警察局大安分局緝獲，移送台灣板橋地方法院檢察署檢察官以九十年
    執緝午字第六００號執行指揮書移送執行，有該執行指揮書附於該署九十年度執
    緝字第六００號卷可參，又聲明異議人自民國八十八年間起至九十年六月十一日
    止，在其板橋市○○路○段三十二號七樓住處及永和市○○路朋友家中施用第一
    級毒品海洛因，而違反毒品危害防制條例之案件，雖業經聲明異議人於警訊及偵
    查中供承不諱，惟其經警採得之尿液檢驗報告，尚未檢測出結果，檢察官為慎重
    起見，並未隨即聲請本院裁定裁定送觀察、勒戒，嗣經警函送異議人之尿液檢驗
    報告為嗎啡陽性反應後，始以該署九十年度聲觀字第一六三九號聲請本院裁定移
    送觀察勒戒，於九十年八月二十九日繫屬本院，經本院於同年月三十日分案，九
    十年八月三十一日以九十年度毒聲字第三六二五號裁定應送勒戒處所觀察、勒戒
    ，此經本院調閱該署九十年度毒偵字第二九二五號、九十年度聲觀字第一六三九
    號查核屬實，並有本院九十年度毒聲字第三六二五號裁定書在卷可稽，本件聲明
    異議人係另執行竊盜案件所判處一年之有期徒刑，並未留置於勒戒處所，亦無急
    迫之情事，本院係於九十年八月三十日受理分案，並於同年月三十一日裁定，依
    上開說明，核與觀察勒戒處分執行條例第三條第一項之規定之意旨並不違背。異
    議人徒謂其於九十年六月十一日另案遭緝獲送監執行，並於當日自白施用第一級
    毒品，依觀察勒戒處分執行條例第三條第一項規定應於九十年六月十一日起二十
    四小時內，送勒戒處所執行觀察、勒戒云云，尚屬曲解法律之意旨，殊無足取。
    又觀察勒戒處分之執行，依本條例之規定，本條例未規定者，適用保安處分執行
    法之相關規定，觀察勒戒處分執行條例第二條著有明文。而觀察勒戒處分之執行
    ，由檢察官執行之。保安處分執行法第五條第一項定有明文。其僅規定應由檢察
    官指揮執行之，並無明文規定應於裁定後多少期間內執行。是本院上開裁定於九
    十年九月二十四日送達被告即異議人，有送達證書附於九十年毒聲字第三六二五
    號卷可佐，異議人並未對該裁定依法提起抗告而確定，檢察官於九十一年一月十
    七日簽發觀察勒戒處分執行指揮書，將異議人送台灣台北看守所附設勒戒處所施
    以觀察、勒戒，有九十一年度觀執字第八三號觀察勒戒處分執行指揮書附卷可憑
    ，於法並無不合；觀察勒戒後，經醫師研判聲明異議人因有繼續施用毒品之傾向
    ，而由台灣台北看守所於九十一年二月四日函送有無繼續施用毒品傾向證明書一
    紙陳報檢察官，由檢察官以九十一年度毒偵緝字第二四號、九十一年度聲戒字第
    一三四號聲請書聲請本院裁定異議人令入戒治處所施以強制戒治，經本院於九十
    一年二月十九日以九十一年度毒聲字第五七０號裁定聲明異議人令入戒治處所施
    以強制戒治一年，有該聲請書及裁定書附於九十一年度毒偵緝字第二四號卷可按
    ，經檢察官於九十一年二月二十二日簽發戒治處分執行指揮書（九十一年度毒偵
    緝字第二四號、九十一年度戒執字第五六號）移送執行強制戒治，檢察官係依據
    本院上開之裁定將異議人送執行強制戒治，於法自屬有據。且聲明異議人對於本
    院上開觀察勒戒及強制戒治之裁定，如有不服，依觀察勒戒處分執行條例第三條
    第四項之規定，固應依法提起抗告，乃本件聲明異議人對本院上開裁定均未提起
    抗告，其認其於九十年六月十一日因另案入監執行，經七月又七日始移送觀察勒
    戒，按理顯無繼續施用毒品之傾向，並無觀察勒戒之必要，更遑論醫師之研判云
    云，而聲明異議，自屬無據。又本件聲明異議人稱：檢察官之執行指揮書明載：
    執行起算日為九十一年一月十七日，期滿日為九十一年二月十六日，備註欄註明
    ：執畢後請通知午股續行該案執行之事宜，異議人在未接獲檢察官之指示前，依
    法應於九十一年二月十七日接續另案之執行云云，然查，異議人經觀察勒戒後，
    有繼續施用毒品傾向，有台灣台北看守所九十一年二月四日函送之有無繼續施用
    毒品傾向證明書一紙附於九十一年度毒偵緝字第二四號偵查卷可參，依上開說明
    ，於勒戒處所依法院或由少年法院（庭）裁定移送戒治處所施以強制戒治前，應
    繼續收容，其收容期間，計入戒治期間。是勒戒處所在未依本院上開令入戒治處
    所施以強制戒治一年之裁定將異議人移送戒治處所施以強制戒治前，依上開規定
    自應繼續收容，並無執行另案之問題。綜上所述，台灣板橋地方法院檢察署檢察
    官九十一年度觀執字第八三號所為觀察勒戒處分執行指揮命令，於法有據，聲明
    人之異議為無理由，應予駁回。爰依刑事訴訟法第四百八十六條，裁定如主文。
中      華      民      國    九十      年      三      月      六      日
                              臺灣板橋地方法院刑事第五庭
                                  法  官  林  錫  凱
右正本證明與原本無異
如不服本裁定，應於收受送達後五日內向本院提出抗告狀。
                                  書記官  林  兆  嘉
中      華      民      國    九十      年      三      月      六      日


司法院資訊處製作；財團法人民間司法改革基金會備份。
